【裁判字號】    97,上訴,1291
【裁判日期】    971001
【裁判案由】    毒品危害防制條例等
【裁判全文】
臺灣高等法院臺中分院刑事判決        97年度上訴字第1291號
上  訴  人  臺灣臺中地方法院檢察署檢察官
上  訴  人
即  被  告  乙○○
                    （另案在臺灣臺中監獄執行中）
指定辯護人  本院公設辯護人  甲○○
上列上訴人等因被告違反毒品危害防制條例等案件，不服臺灣臺
中地方法院97年度訴字第843號中華民國97年4月28日第一審判決
（起訴案號：臺灣臺中地方法院檢察署96年度偵字第25917、97
年度偵字第1904號），提起上訴，本院判決如下：
    主  文
原判決撤銷。
乙○○犯如附表編號一至六所示之罪，均累犯，各處如附表編號
一至六所示之刑（含主刑、從刑）。應執行有期徒刑拾伍年，併
科罰金新臺幣參萬元，罰金如易服勞役，以新臺幣壹仟元折算壹
日。扣案之甲基安非他命肆包（驗餘淨重貳拾參點玖柒柒公克
）、甲基安非他命壹包（驗餘淨重零點伍參公克）、大麻壹
包（淨重零點肆貳公克）均沒收銷燬之；毒品之外包裝（包裝
塑膠袋總重約貳點參陸公克）、毒品外包（空包裝重零點肆參
公克）、電子磅秤壹個、ＤＩＧＩＴＡＬ  ＣＡＭＥＲＡ行動電
話壹支（含0000000000號ＳＩＭ卡）均沒收。因販賣
第二級毒品所得之財物新臺幣捌仟元沒收之，如全部或一部不能
沒收時，以其財產抵償之。
被訴意圖販賣而持有第一級毒品部分，免訴。
    事  實
一、乙○○綽號「坤樹」（施用毒品部分另行辦理），前曾因恐
    嚇取財案件，經臺灣南投地方法院判處有期徒刑九月，於民
    國九十一年八月十三日，經臺灣高等法院臺中分院以九十一
    年度上易字第一二一九號判決駁回上訴確定，於九十二年七
    月六日縮刑期滿執行完畢。
二、乙○○明知毒品海洛因、甲基安非他命、大麻均為毒品危害
    防制條例第二條第二項第一款、第二款所管制之第一級、第
    二級毒品，且甲基安非他命亦同屬藥事法所管制之禁藥，未
    經允許不得持有、施用、轉讓或販賣，竟分別為如下犯行：
  (一)乙○○自九十六年十月三十日（起訴書誤繕自同年月三十一
    日）回溯約三、四個月起，在彰化縣鹿港鎮某處，向真實姓
    名年籍不詳之「洪姓」、「大胖」等成年男子，多次以第二
    級毒品甲基安非他命半兩重價值新臺幣（下同）三萬元至四
    萬五千元之價格分批販入後，即將之藏放於臺中市○○區○
    ○路四段一五一號「虹星汽車旅館」八一五室、彰化縣福興
    鄉○○路○段六九○巷十弄十一號租屋處供己施用（乙○○
    施用第二級毒品部分業經臺灣臺中地方法院以九十六年度訴
    字第四三九六號判處有期徒刑五月，與另犯施用第一級毒品
    罪處有期徒刑十月，定應執行刑為有期徒刑一年二月，並於
    九十七年三月十二日撤回上訴而確定）。詎其於販入甲基安
    非他命後，除部分供己施用外，竟意圖營利，基於販賣第二
    級毒品甲基安非他命之犯意，於九十六年十月三十日十九時
    許（即被查獲前之一小時），適有綽號「福哥」（即「阿福
    」，下同）之成年男子前至上開「虹星汽車旅館」，向乙○
    ○購買毒品甲基安非他命，乙○○即當場以一錢八千元之代
    價，出售甲基安非他命一包予綽號「福哥」之成年男子一次
    ，雙方並銀貨兩訖。
  (二)乙○○基於各別轉讓第一級毒品海洛因之犯意，自九十六年
    十月三十日二十時五十分許回溯十日起至同年月三十日止，
    在臺中市○○區○○路四段一五一號「虹星汽車旅館」八一
    五室、彰化縣福興鄉○○路○段六九○巷十弄十一號及臺中
    市、南投市等汽車旅館等地，分別無償提供每次約○點一公
    克之第一級毒品海洛因予洪淑惠施用，期間共六次。
  (三)乙○○基於各別轉讓禁藥即第二級毒品甲基安非他命之犯意
    ，自九十六年十月三十日二十時五十分許回溯十日起至同年
    月三十日止，在臺中市○○區○○路四段一五一號「虹星汽
    車旅館」八一五室、彰化縣福興鄉○○路○段六九○巷十弄
    十一號及臺中市、南投市等汽車旅館等地，分別無償提供每
    次約可施用一次份量之禁藥即第二級毒品甲基安非他命予洪
    淑惠施用，期間共九次。
  (四)乙○○另基於各別轉讓禁藥即第二級毒品甲基安非他命之犯
    意，於九十六年九月三十日十九時許（即檢察官補充理由
    所載之九十六年十月三十日十九時許回溯一個月某日，參原
    審卷第八七頁背面），在臺中市○○路與熱河路交叉路口附
    近某朋友住處，無償提供禁藥即第二級毒品甲基安非他命予
    洪淑惠之胞兄洪榮施用一次。又於九十六年十月三十日
    （起訴書誤載為同年月三十一日，經檢察官於原審行準備程
    序時當庭更正，參原審卷第三二頁、第八七頁背面）十九時
    餘許，在洪榮先以自己使用之0000000000號與
    乙○○使用之0000000000號行動電話聯絡甲基安
    非他命事宜後，洪榮隨即前往臺中市○○區○○路四段一
    五一號「虹星汽車旅館」八一五室，乙○○無償轉讓禁藥即
    第二級毒品甲基安非他命一包（驗前總毛重零點五七公克，
    取零點一八公克鑑定用罄，餘零點一四公克，驗餘淨重零點
    五三公克，包裝塑膠袋重零點二五公克）予洪榮一次。
  (五)乙○○明知大麻為毒品危害防制條例第二條第二項第二款所
    管制之第二級毒品，非經允許不得持有，仍於九十六年十月
    三十日前某日，在臺中市「春天汽車旅館」內，以不詳之價
    格，向真實姓名年籍不詳僅知綽號「大胖」之成年男子購買
    其他毒品時，由「大胖」之成年男子無償贈與第二級毒品大
    麻一包（淨重零點四二公克，空包裝重零點四三公克），而
    無故持有之。
三、乙○○明知槍砲彈藥刀械管制條例所列管之子彈，非經主管
    機關許可，不得無故持有，竟基於持有子彈之犯意，於九十
    六年六月至七月間某日（即遭查緝前約三至四月左右），在
    臺中市○○路附近某處，由真實姓名年籍不詳僅知綽號「長
    腳」之成年男子處，取得口徑一二GAUGE 制式霰彈一顆，而
    未經許可，無故持有上開子彈，並藏置於彰化縣福興鄉○○
    路○段六九○巷十弄十一號租屋處內。
四、嗣因臺灣臺中地方法院檢察署檢察官指揮臺中市警察局第四
    分局、行政院海岸巡防署海岸巡防總局中部地區巡防局臺中
    機動查緝隊（下稱臺中機動查緝隊）偵辦其他毒品案查悉，
    於九十六年十月三十日二十時五分許，發現洪榮甫自乙○
    ○處取得毒品，乃在臺中市○○路與大雅路口，對騎乘車號
    JPG-三○八號機車之洪榮進行盤查，洪榮隨即將持有之
    第二級毒品甲基安非他命丟棄，查緝員警遂加以逮捕並扣得
    第二級毒品甲基安非他命一包（驗前總毛重零點五七公克，
    取零點一八公克鑑定用罄，餘零點一四公克，驗餘淨重零點
    五三公克，包裝塑膠袋重零點二五公克），並查出係取自於
    乙○○，嗣洪榮帶同員警前往乙○○投宿之臺中市○○區
    ○○路四段一五一號「虹星汽車旅館」八一五室進行查緝。
    嗣於同日二十時五十分許，員警進入上開「虹星汽車旅館」
    八一五室內，扣得疑似第一級毒品海洛因十四包、禁藥即第
    二級毒品甲基安非他命三包、第二級毒品大麻一包，及其所
    有供販賣甲基安非他命用之電子磅秤一個、供轉讓甲基安非
    他命用予洪榮而事先通聯之插有0000000000號
    ＳＩＭ卡之Ｄｉｇｉｔａｌ  ｃａｍｅｒａ行動電話一支；
    並再經乙○○同意前往彰化縣福興鄉○○路○段六九○巷十
    弄十一號租屋處，查扣疑似第一級毒品海洛因一包（以上疑
    似海洛因十五包送鑑結果，其中十四包均含有海洛因成分，
    合計淨重三十點八八公克，空包裝總重九點二七公克，純質
    淨重十五點零七公克，因無法區別另包未含法定成分之毒品
    係在何處扣得，故以上情載明）、甲基安非他命一包（與上
    開扣得之三包合計四包，驗餘合計淨重二十三點九七七公克
    ）、口徑一二GAUGE制式霰彈一顆（業已試射鑑驗完畢）。
五、案經臺中市警察局第四分局、臺中機動查緝隊報請臺灣臺中
    地方法院檢察署檢察官偵查起訴。
    理      由
壹、程序部分：
一、按「被告以外之人於審判外之言詞或書面陳述，除法律有規
    定者外，不得作為證據。」刑事訴訟法第一百五十九條第一
    項定有明文。查證人洪淑惠與證人洪榮於警詢中陳述，均
    係被告以外之人於審判外之陳述，且證人洪榮之警詢陳述
    （關於轉讓毒品有向被告拿錢一節）與其於嗣後審判中即原
    審所述不符，且其於警詢之陳述並未經檢察官舉證證明具有
    較可信之特別情況，無同法第一百五十九條之二、第一百五
    十九條之三之法律有特別規定情形，並經其指定辯護人於原
    審就上開二名證人及本院審理時就證人洪榮之警詢筆錄聲
    明異議（參原審卷第三四頁、本院卷第七四頁），依上開規
    定，證人洪淑惠、洪榮於警詢時陳述，均無證據能力。
二、又「被告以外之人於審判外之陳述，雖不符前四條之規定，
    而經當事人於審判程序同意作為證據，法院審酌該言詞陳述
    或書面陳述作成時之情況，認為適當者，亦得為證據。當事
    人、代理人或辯護人於法院調查證據時，知有第一百五十九
    條第一項不得為證據之情形，而未於言詞辯論終結前聲明異
    議者，視為有前項之同意。」刑事訴訟法第一百五十九條之
    五亦有明定。觀上開規定之立法意旨，乃在於傳聞證據未經
    當事人之反對詰問予以核實，原則上先予排除。惟若當事人
    已放棄反對詰問權，於審判程序中表明同意該等傳聞證據可
    作為證據；或於言詞辯論終結前未聲明異議，基於尊重當事
    人對傳聞證據之處分權，及證據資料愈豐富，愈有助於真實
    發現之理念，且強化言詞辯論主義，使訴訟程序得以順暢進
    行，上開傳聞證據亦均具有證據能力。本案下列引為證據之
    證人陳述及書證，並未經檢察官、被告、指定辯護人聲明異
    議，本院審酌上開證據作成時之情況，亦認屬適當，依上開
    規定，除前揭證人洪淑惠、洪榮於警詢中陳述外，自均有
    證據能力，以上均合先敘明。
三、按「有左列情形之一者，檢察官、檢察事務官、司法警察官
    或司法警察，雖無搜索票，得逕行搜索住宅或其他處所：一
    、因逮捕被告、犯罪嫌疑人或執行拘提、羈押，有事實足認
    被告或犯罪嫌疑人確實在內者。」刑事訴訟法第一百三十一
    條第一項第一款定有明文。又「搜索，經受搜索人出於自願
    性同意者，得不使用搜索票。但執行人員應出示證件，並將
    其同意之意旨記載於筆錄。」復為同法第一百三十一條之一
    定有明文。查本案係警方先查獲洪榮持有毒品案，據洪
    榮供出毒品來源係上訴人即被告（下簡稱被告）乙○○，方
    由洪榮帶領警方前往被告所在之「虹星汽車旅館」查獲被
    告，警方係根據洪榮指述被告即為提供毒品之犯罪嫌疑人
    ，且有事實足認被告在「虹星汽車旅館」內，依照前開規定
    雖無搜索票，亦得逕行搜索被告所在之「虹星汽車旅館」，
    被告於警方出示證件表明搜索意旨後，被告亦同意搜索，並
    扣得疑似第一級毒品海洛因十四包、禁藥即第二級毒品甲基
    安非他命三包、第二級毒品大麻一包、電子磅秤一個、插有
    0000000000號ＳＩＭ卡之Ｄｉｇｉｔａｌ  ｃａ
    ｍｅｒａ行動電話一支，有搜索扣押筆錄、扣押物品目錄表
    （參臺中市警察局第四分局刑案偵查卷宗【下簡稱警卷】(一)
    第四０頁至第四三頁）可參；又在被告同意下前往其另居處
    即彰化縣福興鄉○○路○段六九○巷十弄十一號租屋處搜索
    ，並扣得疑似第一級毒品海洛因一包、甲基安非他命一包及
    霰彈一顆等物，有搜索扣押筆錄、扣押物品目錄表（參警卷
    (一)第四六頁至第五０頁）可參。足見本案扣案物證皆經被告
    同意後搜索而扣押之物，乃警方依合法程序取得之物證，且
    與本案具有關連性，自均具有證據能力。被告上訴意旨質疑
    警方未取得搜索票而進入其彰化縣福興鄉○○路○段六九○
    巷十弄十一號租屋處搜索，是否有違反辦案之行為云云（參
    本院卷第五六頁），為無可採。
貳、實體有罪判決部分：
一、訊據被告對於上開二、(四)轉讓禁藥即甲基安非他命予證人洪
    榮二次、(五)持有第二級毒品大麻、三、持有具殺傷力之子
    彈等犯行坦承不諱，惟矢口否認有何二、(一)之販賣第二級毒
    品及(二)、(三)轉讓禁藥等犯行，辯稱：綽號「福哥」之人是伊
    購買甲基安非他命來源的上手，並非伊販賣甲基安非他命給
    「福哥」，伊向「福哥」購買甲基安非他命是一錢八千元，
    不是伊賣給他的，是洪淑惠聽錯意思；至於洪淑惠是伊同居
    人，檢察官只有問洪淑惠每個月施用幾次，如何說是伊無償
    轉讓給洪淑惠呢？云云。又其上訴狀稱：因為洪淑惠是伊同
    居人，二人同在一個屋簷下，同時生活已有三年餘，與一般
    夫妻無別，既為夫妻關係，伊所購買之毒品也是共同施用，
    何來無償轉讓之情云云（參本院卷第一一頁、第五五頁）置
    辯。
二、經查：
  (一)被告前開犯罪事實二、(四)轉讓甲基安非他命予證人洪榮、
    (五)持有大麻及三、未經許可持有子彈等犯行，業經被告迭自
    警偵訊、原審及本院審理時自白不諱，核與證人洪榮於偵
    訊、原審審理時（均具結），及證人洪淑惠於偵訊、原審審
    理時具結證述情節相符。其中二、(四)轉讓甲基安非他命予證
    人洪榮部分，亦有九十六年十月三十日在證人洪榮甫向
    被告無償取得後而扣得之甲基安非他命一包可資佐證，該包
    白色結晶送鑑結果，亦確屬甲基非他命無誤（驗前總毛重零
    點五七公克，取零點一八公克鑑定用罄，餘零點一四公克，
    驗餘淨重零點五三公克，包裝塑膠袋重零點二五公克）等情
    ，有內政部警政署刑事警察局鑑定書一份（參九十六年度偵
    字第二五九一七號卷【下簡稱偵卷】第一０一頁）在卷可按
    ；又(五)持有大麻部分，亦有扣得之大麻一支確實檢出含有大
    麻成分，淨重零點四二公克（空包裝重零點四三公克），有
    法務部調查局鑑定書一份可參（參偵卷第八二頁）；另三、
    之未經許可持有子彈部分，該子彈送鑑結果，認屬口徑一二
    GAUGE 制式霰彈一顆，經實際試射，可擊發，認具殺傷力，
    有內政部警政署刑事警察局槍彈鑑定書一份附卷可稽（參偵
    卷第四四頁、第四五頁）。足見被告上開自白部分確與事實
    相符，而堪予採信。
  (二)被告雖否認有前開犯罪事實二、(一)之販賣甲基安非他命之犯
    行。惟此部分業經證人洪淑惠於檢察官九十六年十月三十一
    日偵訊時具結證稱：「（乙○○有無販賣毒品？）應該算有
    吧，他最少都賣給固定的幾個人，我不記得他們的名字，我
    知道他有在賣，我有勸過他不要賣，但因我刑期也蠻長的，
    他說要拼一些錢給我們母女好過一些，他去賣的時候我有看
    過，但是我都在車上，最後一次是被拘捕前一個鐘頭左右，
    他賣給斗六的，綽號叫一個朋友福哥，約四十幾歲人，他開
    車來的，他跟乙○○買一錢的安非他命（應係甲基安非他命
    ），好像是拿八千元，在這之前那天沒有了，以前的時候都
    是他自己下車，我不曉得是誰。」等語綦詳（參偵卷第三四
    頁）；被告於本院行準備程序亦不否認彼時確實有與「福哥
    」之人見面、雙方有交易甲基安非他命一錢代價八千元之情
    （參本院卷第四六頁背面），僅辯以綽號「福哥」係賣主而
    非買主（惟此部分辯解為本院所不採，詳下述）。而經原審
    當庭勘驗證人洪淑惠偵訊筆錄結果，確認證人洪淑惠於偵訊
    具結後有自陳當時之精神狀況良好，偵訊當日證人洪淑惠之
    應訊過程，對答如流、順暢，偵訊筆錄中關於被告販賣毒品
    之對象、地點、種類、數量、價錢及動機均是由證人洪淑惠
    主動提出等情，亦載明於原審九十七年三月三十一日審判筆
    錄（參原審卷第一０五頁正反面）。證人洪淑惠雖於原審同
    日審判期日具結證稱：「檢察官問我乙○○是否有販賣毒品
    時，我是說我不知道，所以沒有說福哥有跟乙○○買毒品，
    除了乙○○有販賣毒品部分之陳述之外，我沒有這樣說，其
    餘部分所述均實在。」等詞（參原審卷第一０三頁），已與
    其偵訊內容迥然有別。而觀證人洪淑惠於警詢時業已坦稱與
    被告係男女朋友關係，交往二年半左右，感情很好，二年半
    期間都同居在一起等語（參警卷(一)第二五頁），於原審審理
    時具結證稱：伊與被告男女朋友，現在還是，伊現在懷的就
    是被告的孩子等語（參原審卷第一０二頁）；被告於上訴理
    由書狀及本院行準備程序時亦多次提及伊與證人洪淑惠已同
    居許久，上訴狀載同居已三年餘（參本院卷第一一頁），於
    偵訊時供稱：二人已同居約一年，認識約二、三年等語（參
    偵卷第二一頁）；證人洪淑惠迭自警偵訊、原審審理時均證
    稱其多次施用海洛因、甲基安非他命毒品之來源均取自被告
    ，足見證人洪淑惠與被告非但同如夫妻般生活，共育有一子
    ，感情甚篤，證人洪淑惠對於被告尚有毒品來源之需求性，
    證人洪淑惠豈有可能設詞誣陷被告之理。況且，被告與證人
    洪淑惠於九十六年十月三十日遭警逮捕後，於翌日檢察官偵
    訊時，二人均向檢察官表示要供出被告毒品來源係向洪振淞
    購買（參偵卷第二三頁、第三三頁），被告於當天偵訊時並
    供稱：「（為何願意指出洪振淞？）我為了小孩子，讓洪淑
    惠可以早一點回去，也希望自己的刑責可減輕」等語，足見
    證人洪淑惠亦係認知要供出被告毒品來源之上手，被告及自
    己之毒品刑責方有可能減輕刑責之機會，如非被告販賣甲基
    安非他命予「福哥」乙情屬實，證人洪淑惠自無可能再虛構
    此部分情節或聽錯被告與「福哥」交易甲基安非他命實情之
    可能。再者，被告於本院行準備程序時亦不否認案發當日確
    實有與「福哥」即「阿福」見面、曾交易一錢八千元之安非
    他命（應係甲基安非他命之誤繕）（參本院卷第四六頁背面
    ）；而在案發當日十八時五十七分許，被告確有以其使用之
    0000000000號行動電話與持有00000000
    00號行動電話者聯絡，被告並提及「要走也要一兩個小時
    ，我等南投的上來，沒有等他也不行啊，斗六的朋友也上來
    了」，被告亦不否認為其對話內容，且所謂之斗六朋友即「
    阿福」無誤（參警卷(一)第一一０頁末行至一一一頁前十四行
    、本院卷第一一二頁、第一一四頁）；與證人洪淑惠於原審
    審理時具結證稱：「..  在我們被抓之前有朋友來找我們，
    是叫『福哥』的人」（參原審卷第一０四頁背面）相符。足
    見證人洪淑惠於偵訊具結證述：案發當時被告確實有出售「
    阿福」（即「福哥」、「斗六朋友」）甲基安非他命情事係
    屬真實可採，並非空穴來風。且依前開通聯紀錄，被告顯係
    在等待綽號「福哥」之人自雲林縣斗六鎮北上臺中，果如被
    告所辯係伊向「福哥」之人購買甲基安非他命，非出售予「
    福哥」，被告顯係毒品之需求者，對毒品有渴望，當係親自
    前往供毒者「福哥」處購買毒品，何以販毒之「福哥」之人
    要千里迢迢地自斗六鎮奔波至臺中「賣」毒品給被告，而且
    需毒者之被告還要等待「福哥」之人到達後才可離開，顯然
    違反一般人認知及經驗法則，實難想像。反係正因被告係販
    毒之人，「福哥」欲向其購買毒品才遠自雲林縣斗六鎮北上
    至供毒者之被告處購買毒品，方屬實情。是被告於本院辯稱
    其並未出售甲基安非他命予證人「福哥」，係證人洪淑惠聽
    錯意思，暨證人洪淑惠於原審證述其說被告販賣甲基安非他
    命之內容係不實云云，乃係事後迴護被告之詞，均要無可採
    。
  (三)被告雖否認有前開犯罪事實二、(二)之轉讓海洛因，及(三)之轉
    讓甲基安非他命予洪淑惠之犯行。然此部分業經證人洪淑惠
    於警偵訊及原審審理時具結證明屬實，證人洪淑惠除具結證
    稱：「（妳於偵查中供稱轉讓之時間，被查獲起往前回溯之
    十日內，乙○○每天均有提供毒品海洛因及甲基安非他命給
    妳吸食，是否實在？）實在。..  （可以確定的十天，乙○
    ○究係提供給妳幾次？）我可以確定的是乙○○轉讓海洛因
    有六次給我，這六次當中包含乙○○自己吸食過程分給我吸
    幾口的情形，所以量都很少。乙○○轉讓甲基安非他命給我
    有九次，每次的量都是很少，像米粒一樣，每次的量都不可
    能超過零點一公克。」（參原審卷第一二九頁背面、第一三
    ０背面）外，另證稱：「（乙○○之海洛因跟甲基安非他命
    ，妳是否隨時均可拿到？）不是，要我跟他要或他要，他才
    會拿給我，我無法隨時拿到。..  （乙○○有無在意妳吸食
    之次數，是否妳要他就給妳？）乙○○會罵，要我少吸一點
    ，不是我每次要他都會給我。」等語甚詳（參原審卷第一三
    ０頁背面）。被告於當庭聽聞證人洪淑惠證言後，其與指定
    辯護人亦均當庭表示對證人洪淑惠所述沒有意見（參原審卷
    第一三０頁背面）。而依證人洪淑惠與被告之關係親密，已
    如前(二)所述，證人洪淑惠自無故意虛構事實誣陷被告之故意
    ，灼然甚明，且縱使被告與證人洪淑惠已同居經年形成事實
    上夫妻，彼此間人格仍然獨立，被告仍可決定是否要給證人
    洪淑惠施用，而非證人洪淑惠可隨時取用，且即便親如夫妻
    被告給予證人洪淑惠毒品無償使用，亦無礙於其轉讓禁藥之
    犯行，是被告辯稱均是證人洪淑惠自行取用，無轉讓毒品、
    禁藥等犯行云云，亦無可採。
三、按販賣毒品之所謂販賣行為，係行為人基於營利之目的，而
    販入或賣出毒品而言。販賣毒品者，其主觀上須有營利之意
    圖，且客觀上有販賣之行為，即足構成，至於實際上是否已
    經獲利，則非所問。即於有償讓與他人之初，係基於營利之
    意思，並著手實施，而因故無法高於購入之原價出售，最後
    不得不以原價或低於原價讓與他人時，仍屬販賣行為。必也
    始終無營利之意思，縱以原價或低於原價有償讓與他人，方
    難謂為販賣行為，而僅得以轉讓罪論處（最高法院九十三年
    度臺上字第一六五號刑事判決意旨參照）。復衡以近年來毒
    品之濫用，危害國民健康與社會安定日益嚴重，治安機關對
    於販賣或施用毒品之犯罪行為，無不嚴加查緝，各傳播媒體
    對於政府大力掃毒之決心亦再三報導，已使毒品不易取得且
    物稀價昂，苟被告於有償交付甲基安非他命與「福哥」之交
    易過程中無利可圖，縱屬至愚，亦無甘冒被取締移送法辦判
    處重刑之危險而平白從事上開甲基安非他命交易之理。是其
    販入之價格必較其出售之價格為低，而有從中賺取買賣價差
    牟利之意圖及事實，應屬合理認定。又販賣毒品甲基安非他
    命係違法行為，非可公然為之，而甲基安非他命亦無公定價
    格，係可任意分裝增減分量，且每次買賣之價格、數量，亦
    隨時依雙方之關係深淺、資力、需求量、對行情之認知、來
    源是否充裕、查緝是否嚴緊、購買者被查獲時供述購買對象
    之可能風險之評估等因素，而異其標準，機動調整，非可一
    概論之。從而販賣之利得，除非經行為人詳細供出各次所販
    賣之毒品之進價及售價，且數量俱臻明確外，實難察得其交
    易實情，然販賣者從價差或量差中牟利，方式雖異，惟其販
    賣行為在意圖營利則屬同一。從而，舉凡有償交易，除足以
    反證其確係另基於某種非圖利本意之關係外，通常尚難因無
    法查悉其精確之販入價格，作為是否高價賣出之比較，諉以
    無營利之意思而阻卻販賣犯行之追訴。觀被告於偵訊時供稱
    ：向洪姓男子每次購買半兩三萬元（即一兩六萬元、一錢六
    千元）之甲基安非他命（參偵卷第二三頁），於本院審理時
    復供稱：在本案被查獲前一日在彰化縣鹿港鎮向洪姓男子購
    買六萬元之甲基安非他命（參本院卷第一一三頁背面），可
    見被告前雖供稱曾以每半兩三萬元至四萬五千元不等之價格
    購入甲基安非他命（參本院卷第四六頁背面），惟本案其售
    予「福哥」甲基安非他命之價格係一錢八千元，顯係高於其
    向他人購買一錢六千元之價格；況被告販賣甲基安非他命予
    「福哥」之前，曾與案外人通話，對方詢問「多久才能走」
    時，被告回覆要等南投、斗六朋友上來後才能赴約，顯然被
    告相當在意斗六朋友即「福哥」即將向其購買甲基安非他命
    之事情，果被告無利可圖，何以致之？益徵被告販賣甲基安
    非他命予「福哥」，其主觀上確有營利之意圖甚明。
四、綜上所述，被告前開辯解均要無可採。此外，復有卷附照片
    、證物照片，及扣得之上開毒品、子彈一顆、電子磅秤一個
    、插有0000000000號ＳＩＭ卡之Ｄｉｇｉｔａｌ
    ｃａｍｅｒａ行動電話一支可資佐證。本件事證業臻明確，
    被告有販賣第二級毒品甲基安非他命、轉讓第一級毒品海洛
    因、轉讓禁藥即第二級毒品甲基安非他命、未經許可持有具
    殺傷力之子彈等犯行，均堪認定。
五、核被告上開犯罪事實二、(一)所為，係犯毒品危害防制條例第
    四條第二項之販賣第二級毒品罪；犯罪事實二、(二)所為，均
    係犯毒品危害防制條例第八條第一項之轉讓第一級毒品六罪
    ；犯罪事實二、(三)、(四)所為，均犯藥事法第八十三條第一項
    之轉讓禁藥九罪、二罪；犯罪事實二、(五)所為，係犯毒品危
    害防制條例第十一條第二項之持有第二級毒品罪；犯罪事實
    三、所為，係犯槍砲彈藥刀械管制條例第十二條第四項未經
    許可持有子彈罪。另按：
  (一)公訴人雖認被告上開犯罪事實二、(一)部分涉犯毒品危害防制
    條例第五條第二項之意圖販賣而持有第二級毒品甲基安非他
    命罪嫌；二、(三)(四)部分涉犯毒品危害防制條例第八條第二項
    之轉讓第二級毒品罪嫌；及「被告於九十六年十月三十日（
    起訴書誤繕自同年月三十一日）回溯約三、四個月起，在彰
    化縣鹿港鎮某處，向真實姓名年籍不詳之『洪姓』、『大胖
    』等成年男子，多次以第一級毒品海洛因半兩重價值九萬元
    之價格分批販入後而持有該等毒品，直至九十六年十月三十
    日為止共持有海洛因毒品合計淨重達三十點八八公克」部分
    涉犯毒品危害防制條例第五條第一項之意圖販賣而持有第一
    級毒品罪嫌或同條例第四條第一項之販賣第一級毒品罪嫌（
    後者係上訴意旨所主張之罪名）。惟：
  1.觀公訴人認被告涉犯意圖販賣而持有第二級毒品甲基安非他
    命、意圖販賣而持有海洛因或上訴狀稱販賣海洛因（參本院
    卷第七頁背面）等罪嫌，無非係以：起訴書第四頁所載二、
    （一）１之監聽譯文、扣案電話、現場照片、帳冊等物，２
    扣得之海洛因十五包、甲基安非他命四包、電子磅秤、分裝
    袋等物為證，並敘明監聽電話號碼與被告使用號碼相同、被
    告平日即以該電話作為與他人對談毒品價格、數量之用，次
    數頻繁，帳冊亦有金額記載，且扣案工具皆與販毒常態、所
    需工具相符，暨引用英國藥學協會所編文書、相關文獻說明
    在被告處扣得之毒品數量、狀態已足認被告於購毒後已有販
    賣之意圖等節為據。
  2.惟按「海洛因之吸食施用，於無成癮者若以靜脈注射使用量
    為每四小時使用五至十毫克（純品），成癮者則為二十至四
    十毫克，以吸煙方式，約每四小時使用十五至二十五毫克，
    推估最低致死劑量為二百毫克，施用超過該劑量極有致命之
    可能；甲基安非他命之使用劑量為每天口服二點五至二十五
    毫克，靜脈注射為每天十至十五毫克，最低致死劑量一百毫
    克，惟久用成癮者產生之耐藥性，其程度因個人體質、使用
    頻率與接觸時間之長短而異，可使其致死劑量增至數倍或十
    倍以上，此有行政院衛生署管制藥品管理局九十三年十月一
    日管檢字第０九三０００九三五三號函及九十三年十二月二
    十二日管宣字第０九三００一二二五一號函可資參照（參司
    法院編印刑事案件參考手冊第二九一至二九三頁、三一三頁
    ）。依據被告於偵訊時供稱：「（從何時..  買毒品？）好
    幾個月了，應該是從三、四個月前開始，..  海洛因大概十
    五至二十天買一次，每次買半兩，都九萬元，..  另外安非
    他命一個月跟他買一次，每次買半兩三萬元，..  」（參偵
    卷第二三頁），公訴人並以之認定被告自九十六年十月三十
    日（起訴書誤繕為同年月三十一日）回溯約四個月起， ..
    多次以海洛因半兩九萬元，甲基安非他命半兩三萬元等多批
    販入後，竟萌生販賣毒品之意圖，..  而不法持有之」，然
    被告自八十四年起即有施用煙毒、施用第一級毒品等犯行而
    遭判刑確定並執行，有臺灣高等法院被告前案紀錄表一份可
    稽，被告直承其有施用毒品甲基安非他命、海洛因之惡習，
    其於九十六年十月三十日被查獲後採其尿液送驗結果，亦均
    呈現可待因、嗎啡、安非他命、甲基安非他命均陽性反應，
    其中嗎啡濃度高達29295ng/ml （標準值300ng/ ml），甲基
    安非他命濃度高達99708ng/ml（標準值500ng/ml），有中山
    醫學大學附設醫院檢驗科藥物檢測中心出具之報告書一份可
    佐（參偵卷第八一頁），足見被告有長期施用毒品海洛因、
    甲基安非他命之惡習，且施用量極大。雖被告於本案遭查獲
    海洛因十四包（另包經鑑定結果不含法定毒品成分）、甲基
    安非他命四包，然海洛因十四包合計淨重三十點八八公克，
    純度百分四十八點八一，純質淨重十五點零七公克，甲基安
    非他命四包驗前送驗數量分別為零點五零六九公克、零點八
    零九九公克、六點九三四二公克及十五點九二公克不等，合
    計淨重二十三點九七七公克，數量並未相對過多，客觀上並
    不能排除非被告供自己施用，且每包份量亦均不相同，無規
    則可循，與一般販賣毒品者定量分裝以便利販售之情形有異
    ，亦難以此分裝情形為被告不利之認定；至電子磅秤一個，
    施用毒品者為向他人購毒後確認重量若干、有無遭賣家買貴
    了，亦不無可能（本案適有「福哥」之人欲向被告購買甲基
    安非他命，被告始起意販賣，亦屬臨時起意，本院並不認定
    被告於購入之初即有販賣之故意）；另施用毒品者為便於攜
    帶毒品外出施用，亦多以分裝袋予以包裝，被告亦供稱小分
    裝袋用以包裝毒品、大分裝袋用以包裝茶葉等語（參原審卷
    第一三三頁），不能遽認被告持有電子磅秤、分裝袋即必有
    販賣意圖；況且，依現場扣得之帳冊，其上雖有金額之記載
    ，然各該金額各代表何意，未見檢察官舉證說明，被告復供
    稱係販賣茶葉所用（參原審卷第一三三頁）；另通聯記錄雖
    有提及被告與人邀約見面、「女生」等字眼，然各該對話內
    容實際真意為何，亦未見檢察官舉證說明。綜上，依公訴人
    所舉上開證據內容，均無法證明被告於向他人販入持有該等
    毒品之初即有營利販賣之意圖，亦無法證明被告於購入毒品
    後自何時起有意圖營利販賣毒品之意圖，公訴人遽認被告向
    他人購買毒品「之後」，概括地認定被告萌生販賣毒品之意
    圖，尚乏積極事證證明。就被告持有第一級毒品海洛因部分
    應僅犯毒品危害防制條例第十一條第一項之持有第一級毒品
    罪；而就被告持有第二級毒品甲基安非他命後，進而於查獲
    當時之前，有販賣甲基安非他命予「福哥」之行為，乃係在
    被告持有甲基安非他命犯行中復起意販賣，此部分與持有甲
    基安非他命部分具有高低度行為關係，且與原起訴基本社會
    事實復屬同一，以上均應變更起訴法條。
  3.復按甲基安非他命雖係毒品危害防制條例第二項第二款所規
    定之第二級毒品，但其亦屬於藥事法所稱之「禁藥」（即藥
    事法第二十二條第一款所稱之「經中央衛生主管機關明令公
    告禁止製造、調劑、輸入、輸出、販賣或陳列之毒害藥品」
    ）。而明知為禁藥而轉讓者，藥事法第八十三條亦定有處罰
    明文。故行為人明知為禁藥即安非他命而轉讓予他人者，除
    成立毒品危害防制條例第八條第二項之轉讓第二級毒品罪外
    ，亦構成藥事法第八十三條第一項之轉讓禁藥罪，此係屬同
    一犯罪行為而同時有二種法律可資處罰之「法條（規）競合
    」情形，應依「重法優於輕法」、「後法優於前法」等法理
    ，擇一處斷（最高法院九十六年度臺上字第三五八二號判決
    要旨參照）。而毒品危害防制條例第八條第二項轉讓第二級
    毒品罪之法定本刑為「六月以上五年以下有期徒刑，得併科
    新臺幣七十萬元以下罰金」。而九十三年四月二十一日修正
    後藥事法第八十三條第一項轉讓禁藥罪之法定本刑為「七年
    以下有期徒刑，得併科新臺幣五百萬元以下罰金」。本院認
    定被告轉讓安非他命之情節（即其轉讓之數量、對象），並
    未有應依毒品危害防制條例第八條第六項及第九條規定加重
    其刑至二分之一之情形。則修正後藥事法第八十三條第一項
    之罪之法定本刑，顯較毒品危害防制條例第八條第二項之罪
    之法定本刑為重，依前述「重法優於輕法」之法理，本件被
    告轉讓安非他命部分之犯行，自應優先適用藥事法第八十三
    條第一項之規定處斷，此部分起訴法條亦應予變更。
  (二)被告如犯罪事實二、(一)至(四)之持有甲基安非他命、持有海洛
    因、持有甲基非他命等行為，分別為其後販賣甲基安非他命
    、轉讓海洛因、轉讓禁藥等行為所吸收，均不另論罪。被告
    所犯前開販賣甲基安非他命一罪、轉讓海洛因六罪、轉讓禁
    藥共十一罪、持有大麻一罪、未經許可持有子彈一罪，均犯
    意各別，行為互異，應予分論併罰。又查，被告前曾因恐嚇
    取財案件，經臺灣南投地方法院判處有期徒刑九月，於九十
    一年八月十三日，經臺灣高等法院臺中分院以九十一年度上
    易字第一二一九號判決駁回上訴確定，於九十二年七月六日
    縮刑期滿執行完畢等節，有臺灣高等法院被告前案紀錄表一
    紙在卷可徵，其於前案有期徒刑執行完畢五年內故意再犯本
    案有期徒刑以上之罪，為累犯，以上各罪除販賣甲基安非他
    命罪之法定本刑無期徒刑依法不得加重外，餘均依刑法第四
    十七條第一項規定加重其刑。
六、原審認被告罪證明確，予以論罪科刑，固非無見，惟查：(一)
    原審於犯罪事實一、（一）認被告基於意圖營利而於九十六
    年十月三十一日（應係同年月三十日之誤繕）回溯約四個月
    起，即以半兩重三萬元至四萬五千元之價格分批購入甲基安
    非他命後，竟萌生販賣甲基安非他命之意圖，將之藏放，於
    九十六年十月三十日十九時許基於販賣甲基安非他命之犯意
    ，販賣予「福哥」之人一情。按販賣毒品罪，並不以販入之
    後復行賣出為構成要件，只須以營利為目的將毒品購入或將
    之賣出，有一於此，其犯罪即已完成，最高法院著有九十五
    年度臺上字第三五七四號、第五０一四號判決要旨可參。原
    審既認被告係「基於意圖營利而販入」，顯然被告於九十六
    年十月三十日販入甲基安非他命之行為即已該當販賣甲基安
    非他命罪，其後竟又萌生販賣甲基安非他命之犯意，是否又
    另該當另一販賣罪，抑或即原先販入後再接續出售之單一行
    為，未見原審交代說明；且原審先認定被告係基於意圖販賣
    而販入，被告有何「意圖販賣」之事證亦未見說明，容有未
    洽；(二)本案檢察官僅起訴被告犯意圖販賣而持有第二級毒品
    甲基安非他命罪嫌，並未起訴被告販賣第二級毒品甲基安非
    他命與證人洪榮，於檢察官於原審行審判期日論告時，亦
    僅認為被告係犯九十六年十月三十日之販賣第二級毒品（予
    「福哥」）（參原審卷第一三五頁背面），原審卻於判決書
    第七、八頁之理由欄貳、四、載明「本件被告被訴販賣第二
    級毒品予洪榮之部分，公訴人所提出之證據或所指出之證
    明方法，尚不足為被告有罪之積極證明，或說服本院形成被
    告有罪之心證，此部分依法原亦應諭知無罪之判決，惟公訴
    人論告時認此部分與其前開所犯販賣第二級毒品予『福哥』
    部分有集合犯之包括一罪關係，爰不另為無罪之諭知。」亦
    有未洽；(三)扣案之插有0000000000號ＳＩＭ卡之
    Ｄｉｇｉｔａｌ  ｃａｍｅｒａ行動電話一支、分裝袋、帳
    冊等物，均不能證明為被告販賣甲基安非他命與「福哥」所
    用之物，原審判決認屬被告販賣甲基安非他命所用之物，併
    予宣告沒收，亦有未洽；(四)被告於如事實欄二、(四)係以其
    所有之0000000000號行動電話與證人洪榮聯絡
    轉讓甲基安非他命之用，業經證人洪榮於偵查具結證述明
    確（參偵卷第三九頁），被告並供稱該行動電話係其連同行
    動電話、ＳＩＭ卡向他人購買，且為證人洪榮欲向伊索甲
    基安非他命時所撥打之電話無誤（參本院卷第一一二頁、第
    一一五頁），已為其所有，該行動電話為被告所有供轉讓此
    部分禁藥所用之物，原審未諭知依法宣告沒收，亦有未洽；
    (五)在證人洪榮處所扣得之甲基安非他命一包（驗前總毛重
    零點五七公克，取零點一八公克鑑定用罄，餘零點一四公克
    ，驗餘淨重零點五三公克，包裝塑膠袋重零點二五公克），
    係被告轉讓與證人洪榮後由該證人所持有，自應於被告犯
    罪事實二、(四)轉讓禁藥部分予以宣告沒收，原審判決主文
    第十、十一行未區別該包甲基安非他命應於何部分犯罪事實
    沒收，而統括於「又明知為禁藥而轉讓拾壹罪，均累犯，各
    處有期徒刑陸月。」下宣告沒收，亦有未洽；(六)檢察官起訴
    被告轉讓海洛因、甲基安非他命予證人洪淑惠至少各十次，
    則原審採證人洪淑惠於原審中具結後證述，而只認定轉讓海
    洛因有六次、轉讓甲基安非他命有九次，其餘被訴部分如何
    處理，未見原審予以交代，顯有已經起訴事項未予判決之違
    法；(七)被告就販賣甲基安非他命、持有海洛因達一定數量、
    轉讓甲基安非他命、持有大麻等毒品之外包裝，並非毒品，
    亦非違禁物，何以與各該毒品均依毒品危害防制條例第十八
    條第一項前段規定諭知沒收銷燬之，而不依刑法第三十八條
    第一項第二款規定宣告沒收，未見說明，亦有未洽；(八)被告
    前開持有海洛因十四包淨重達三十點八八公克，原審亦據此
    認定被告犯毒品危害防制條例第十一條第四項、第一項之持
    有第一級毒品達一定數量罪，然被告供稱上開毒品係供己施
    用，顯然該持有行為應為其嗣後施用行為所吸收，而被告施
    用毒品部分既經判處罪刑確定，則依法本案被告持有海洛因
    達一定數量罪部分，依法即不得為實體判決（詳下述），原
    審逕為判處有期徒刑二年，亦有未洽；(九)按槍砲彈藥刀械管
    制條例第十二條第四項之未經許可持有子彈罪，其法定本刑
    為「五年以下有期徒刑，併科新台幣三百萬元以下罰金。」
    之罪，原審除諭知被告此部分刑度為有期徒刑六月外，未為
    併科罰金及如易服勞役折算標準之諭知，亦有未洽；(十)再按
    「毒品危害防制條例第十七條規定，犯同條例第四條第一項
    至第四項、第五條第一項至第四項前段、第六條第一項至第
    四項、第七條第一項至第四項、第八條第一項至第四項、第
    十條或第十一條第一項、第二項之罪，供出毒品來源，因而
    破獲者，得減輕其刑。其立法用意，旨在鼓勵被告供出其所
    製造、運輸、販賣或持有之毒品來源，俾追究出該毒品之前
    手，以澈底清除毒品氾濫。故所謂『供出毒品來源』係指具
    體供出上游之毒品來源，以防止毒品之蔓延而言。如僅供出
    共犯，而未供出上游之毒品來源，即不得依前開法條減輕其
    刑。」最高法院著有九十五年度臺上字第四八九號判決可資
    參照。查檢察官雖於原審審理期間提出意見書及職務報告書
    ，謂被告經查獲後主動供承其毒品來源多件，現已偵獲三件
    ，扣得第一級、第二級毒品總計一千公克以上，被告應有毒
    品危害防制條例第十七條減輕其刑之適用（參原審卷第四七
    頁、第四八頁）。惟觀被告先於警詢時供稱：「（.. 海洛
    因、安非他命、大麻.. 毒品來源為何？）我是向綽號『大
    胖』的男子.. 購買」（參警卷第九頁），於偵訊時又供稱
    ：伊向洪振淞買海洛因及安非他命（參偵卷第二三頁），嗣
    於警員借詢後又供稱：伊向洪振淞購買海洛因，沒有買甲基
    安非他命等情（參偵卷第四九頁、第五０頁），於本院審理
    時則供稱：伊所吃的毒品是向洪姓男子即洪振淞、大胖等人
    購買的（參本院卷第一一三頁背面、第一一四頁）等情，被
    告就其海洛因或甲基安非他命等毒品之來源供述反覆不一；
    至被告雖於警詢時向警員提供六名販毒相關人員資料，即「
    張董」、「卡拉ＯＫ老闆」、「姐仔」、「阿凱」、「阿福
    」、「黃耀濱」等人，並因被告所提供之情資，而陸續查獲
    「姐仔」之曹涵亭、李古文、游嘉雯、許峰瑋、江金印、張
    良榮、張瑞宗等人。然上開已破獲之相關毒品集團，無一是
    被告所供其本案販賣甲基安非他命、轉讓海洛因、轉讓甲基
    安非他命之毒品上游來源，且其所供稱之毒品來源「大胖」
    、「洪振淞」亦並未因被告上開供述而查獲有何違法毒品事
    證，是被告本案所為明顯不符毒品危害防制條例第十七條「
    供出毒品來源，因而破獲」之情，原審引用該條文做為被告
    減輕刑責之依據，亦有未洽。被告以上開情詞否認犯罪事實
    二、(一)(二)(三)等犯行，並表示就全部犯罪事實均提起上訴（參
    本院卷第八四頁背面），暨檢察官認被告持有海洛因達三十
    點八八公克部分應犯毒品危害防制條例第五條第一項之販賣
    第一級毒品而持有罪或第四條第一項之販賣第一級毒品罪，
    而均指摘原判決不當，均為無理由，惟原判決既有上開可議
    之處，自應由本院將原判決撤銷改判。
七、爰審酌被告明知海洛因與甲基安非他命對人體之危害，自身
    亦染有施用毒品之惡習，竟仍販賣甲基安非他命與他人，並
    免費提供海洛因、甲基安非他命與證人洪淑惠及其胞兄洪
    榮，足以使購買者及證人等人導致精神障礙、性格異常，甚
    至造成生命危險之生理成癮性及心理依賴性，甚且施用毒品
    者為支應高額購毒款項，常造成家庭破碎悲劇，進而偷搶拐
    騙、作奸犯科，嚴重影響社會治安、戕害國民身心健康，惡
    性非輕，並參酌被告之素行、智識程度，犯罪之動機、目的
    、手段、販賣甲基安非他命次數僅一次、對象僅一人，轉讓
    毒品之對象復係其同居女友及其胞兄，持有大麻、子彈之數
    量及時間之長短，及犯後僅坦承部分犯行，顯仍存僥倖之心
    ，不思悔改等一切情狀，分別量處如主文第二項所示之刑，
    並定其應執行之刑，及就併科罰金部分諭知如易服勞役之折
    算標準。又本案雖係被告為自己利益提起上訴（檢察官上訴
    指稱被告應有販賣海洛因或意圖販賣而持有，已無理由），
    然因原審就被告所犯販賣甲基安非他命、轉讓海洛因、轉讓
    禁藥等各罪均適用毒品危害防制條例第十七條規定減輕其刑
    ，顯係適用法條不當，依刑事訴訟法第三百七十條但書規定
    ，本院自得諭知較重於原審判決之刑度，附此敘明。
八、扣案之：
  (一)甲基安非他命四包（驗餘合計淨重二十三點九七七公克）
    ，與在證人洪榮處扣得之甲基安非他命一包（驗餘淨重
    零點五三公克），及大麻一包（淨重零點四二公克），均
    係違禁物，均應依毒品危害防制條例第十八條第一項前段規
    定諭知沒收銷燬之。至其上開甲基安非他命之外包裝（包
    裝塑膠袋總重約二點三六公克）既係用於包裹毒品，防其裸
    露、潮濕，便於攜帶販賣，亦係供販賣毒品所用之物，應依
    毒品危害防制條例第十九條第一項之規定宣告沒收之（最高
    法院九十二年度臺上字第一二八八號判決意旨參照）；另
    大麻之外包裝（空包裝重零點四三公克），係供被告所有犯
    持有第二級毒品罪所用之物，爰依刑法第三十八條第一項第
    二款規定宣告沒收（最高法院九十二年度臺上字第四五八七
    號判決意旨參照）。而甲基安非他命一包既係被告轉讓予
    證人洪榮之物證，自應於被告犯犯罪事實二、(四)轉讓禁
    藥項下宣告沒收銷燬之，其外包裝（包裝塑膠袋重零點二五
    公克）則因已轉讓證人洪榮而非被告所有，此部分不予宣
    告沒收。又甲基安非他命四包及其外包，雖經臺灣臺中地
    方法院九十六年度訴字第四三九六號被告施用毒品案件諭知
    沒收銷燬之（參本院卷第一００頁），惟上開毒品亦屬本案
    被告販賣甲基安非他命之物證，自得於本案併予沒收，至於
    重複沒收則屬將來執行機關擇一執行之問題，附此敘明。
  (二)至電子磅秤一個係被告所有，雖被告否認供販毒之用，然被
    告既係基於營利之意圖而販賣毒品，於出售「福哥」甲基安
    非他命之際亦必先確定毒品價格、重量多寡，方可避免虧損
    ，依常情自係以扣案之電子磅秤先行確認，堪以認定，故為
    被告販賣甲基安非他命所用之物，應依毒品危害防制條例第
    十九條第一項前段規定沒收之（業已扣案，故亦無同條後段
    如全部或一部不能沒收時追徵其價額或以其財產抵償之問題
    ）。次按毒品危害防制條例第十九條第一項規定，犯販賣毒
    品罪者，其犯罪所得之財物均沒收之，係採義務沒收主義。
    故販賣毒品所得之對價，不問其中成本若干，利潤多少，均
    應全部諭知沒收，貫徹政府查禁煙毒之決心，以符立法本旨
    （最高法院九十一年度臺上字第二四一九號判決意旨參照）
    。被告如犯罪事實二、(一)所示販賣甲基安非他命所得財物八
    千元，並未扣案，應依毒品危害防制條例第十九條第一項規
    定，併予宣告沒收，如全部或一部不能沒收時，以其財產抵
    償之。至插有0000000000號ＳＩＭ卡之Ｄｉｇｉ
    ｔａｌ  ｃａｍｅｒａ行動電話一支與證人洪榮聯絡為犯
    罪事實二、(四)轉讓禁藥犯行，已據證人洪榮證明屬實，
    復為被告所不否認，該行動電話連同0000000000
    號ＳＩＭ卡，均係被告向他人購買，而已為被告所有（該門
    號雖係案外人馬晏所有，有遠傳電信股份有限公司出具之申
    租人資料一份可參，參本院卷第五一頁、第五二頁。惟該Ｓ
    ＩＭ卡於電信公司出租行動電話門號予消費者使用時，及同
    時附帶提供ＳＩＭ卡給消費者作為門號使用之介面，故電信
    公司於接受消費者申辦門號並將該門號開通上線時，即將Ｓ
    ＩＭ卡之所有權移轉予消費者。被告既向他人買受ＳＩＭ卡
    ，顯已為被告所有），則該行動電話本身乃被告所有供犯罪
    所用之物，應依刑法三十八條第一項第二款規定宣告沒收（
    至被告於販賣甲基安非他命予「福哥」時，乃「福哥」親自
    至被告居所購買，且查相關通聯紀錄，亦未見被告於販賣毒
    品予「福哥」之際，曾事前或事中以該支電話與「福哥」有
    所聯絡，自難認係被告供販賣毒品所用之物）。
  (三)另扣得之分裝袋一包，係在被告與證人洪淑惠之彰化縣彰鹿
    路處居住扣得，無法證明與被告在「虹星汽車旅館」販賣甲
    基安非他命、轉讓甲基安非他命予證人洪淑惠、洪榮有何
    關連，爰不予宣告沒收。另扣得之帳冊一本、現金二萬元及
    另支ＭＯＴＯＲＡ行動電話亦均無法證明與本案有何關連，
    及扣案之子彈一顆，業經試射鑑驗完畢，僅餘彈殼，已非違
    禁物，以上爰不予宣告沒收，附此敘明。
參、免訴及不另為無罪諭知部分：
一、免訴部分：
  (一)公訴人認被告於九十六年十月三十日（起訴書誤繕自同年月
    三十一日）回溯約三、四個月起，在彰化縣鹿港鎮某處，向
    真實姓名年籍不詳之成年男子（「洪姓」、「大胖」），多
    次以第一級毒品海洛因半兩重價值九萬元之價格分批販入後
    而持有該等毒品，直至九十六年十月三十日為止共持有海洛
    因毒品合計淨重達三十點八八公克等情，涉犯毒品危害防制
    條例第五條第一項意圖販賣而持有第一級毒品海洛因罪嫌或
    第四條第一項販賣第一級毒品海洛因罪嫌。
  (二)本院認依現有事證，尚無法證明被告係基於意圖營利之意思
    而販入海洛因，及因他故販入持有後復另行起意販賣之意圖
    販賣而持有毒品之行為，充其量僅能證明被告係為施用海洛
    因而予以持有，已如前述。查被告於本案查獲後，亦因施用
    毒品海洛因、甲基安非他命行為而遭起訴，並經本院於九十
    六年十二月三十一日以九十六年度訴字第四三九六號判處有
    期徒刑十月、五月，定應執行刑為有期徒刑一年二月，並於
    九十七年三月十二日撤回上訴而確定，有該判決書、臺灣高
    等法院被告前案紀錄表各一紙在卷可徵（參本院卷第三二頁
    、第一００頁）。被告於本院審理時並坦稱扣案之毒品海洛
    因係分二次購買，一次於被查獲前一日購買、另一次在被查
    獲前一星期左右購買（參本院卷第一一三頁背面），而被告
    於本案被查獲後尿液確實檢出高濃度之嗎啡、甲基安非他命
    陽性反應，如前所述，足見被告辯稱扣案毒品海洛因係供己
    施用一情，堪予採信。被告持有海洛因之目的既係為供己施
    用，則其持有行為應為嗣後施用海洛因之行為所吸收，不再
    另論罪。而被告前開施用毒品罪既已經法院為確定判決，基
    於一事不再理原理，本案被告被訴意圖販賣而持有毒品部分
    即應諭知免訴判決。
二、公訴人另起訴被告於基於轉讓第一級毒品海洛因、第二級毒
    品甲基安非他命等犯意，自九十六年十月三十日二十時五十
    分許回溯十日起，先後無償轉讓海洛因、甲基安非他命與洪
    淑惠前後至少各十次一節，惟證人洪淑惠自被告處無償取得
    海洛因施用者只有六次，無償取得甲基安非他命施用者只有
    九次，即如附表編號二、三即事實欄二、(二)(三)所示；如附表
    編號二以外之轉讓海洛因暨如附表編號三以外之轉讓甲基安
    非他命犯行，被告犯罪均不能證明。惟因公訴人係認被告轉
    讓海洛因、甲基安非他命與洪淑惠部分係各成立一罪（此對
    照起訴書犯罪事實欄二、(三)(四)被告轉讓甲基安非他命予洪
    榮二次之犯行，認犯意各別，行為互殊【參起訴書第八頁(四)
    所載】，惟於記載轉讓海洛因及甲基安非他命與洪淑惠之情
    節時，則均同列在犯罪事實欄二、(二)項下，並未另外如同轉
    讓與洪榮般分數段論述，可徵，起訴書記載被告轉讓海洛
    因及甲基安非他命與洪淑惠部分，應認係各自成立一罪），
    基於審判不可分原理，就被告上開犯罪不能證明部分不另為
    無罪判決之諭知。
據上論斷，應依刑事訴訟法第三百六十九條第一項前段、第三百
六十四條、第二百九十九條第一項前段、第三百條、第三百零一
條第一項、第三百零二條第一款，毒品危害防制條例第四條第二
項、第八條第一項、第十一條第二項、第十八條第一項前段、第
十九條第一項，藥事法第八十三條第一項，槍砲彈藥刀械管制條
例第十二條第四項，刑法第十一條、第四十七條第一項、第五十
一條第五款、第四十二條第三項、第三十八條第一項第二款，判
決如主文。
本案經檢察官丙○○到庭執行職務。
中    華    民    國    97    年    10    月     1    日
            刑事第九庭  審判長法  官  江  德  千
                              法  官  康  應  龍
                              法  官  賴  妙  雲
上列正本證明與原本無異。
持有第二級毒品（大麻）部分不得上訴。其餘均得上訴。
如不服本判決應於收受送達後十日內向本院提出上訴書狀，其未
敘述上訴之理由者並得於提起上訴後十日內向本院補提理由書（
均須按他造當事人之人數附繕本）。
                              書記官  蘇  昭  文
中    華    民    國    97    年    10    月    1     日
【附錄論罪科刑法條】
毒品危害防制條例第四條第二項
製造、運輸、販賣第二級毒品者，處無期徒刑或七年以上有期徒
刑，得併科新臺幣七百萬元以下罰金。
毒品危害防制條例第八條第一項、第二項
轉讓第一級毒品者，處一年以上七年以下有期徒刑，得併科新臺
幣一百萬元以下罰金。
轉讓第二級毒品者，處六月以上五年以下有期徒刑，得併科新臺
幣七十萬元以下罰金。
毒品危害防制條例第十一條第二項
持有第二級毒品者，處二年以下有期徒刑、拘役或新臺幣三萬元
以下罰金。
藥事法第八十三條第一項
明知為偽藥或禁藥，而販賣、供應、調劑、運送、寄藏、牙保、
轉讓或意圖販賣而陳列者，處七年以下有期徒刑，得併科新臺幣
五百萬元以下罰金。
槍砲彈藥刀械管制條例第十二條第四項
未經許可，持有、寄藏或意圖販賣而陳列子彈者，處五年以下有
期徒刑，併科新台幣三百萬元以下罰金。
附表
┌──┬─────┬────────┬───────────┬─────────────────────┐
│編號│犯罪事實  │罪名、主刑科刑  │ 從  刑（扣案物部分） │ 從  刑（未    扣    案    部    分 ）    │
├──┼─────┼────────┼───────────┼─────────────────────┤
│ 一 │如事實欄二│乙○○販賣第二級│扣案甲基安非他命肆包（│因販賣第二級毒品所得之財物新臺幣捌仟元沒收│
│    │(一)所示    │毒品，累犯，處有│驗餘淨重貳拾參點玖柒柒│之，如全部或一部不能沒收時，以其財產抵償之│
│    │          │期徒刑柒年陸月。│公克）沒收銷燬之，其外│。                                        │
│    │          │                │包裝（包裝塑膠袋總重約│                                          │
│    │          │                │貳點參陸公克）、電子磅│                                          │
│    │          │                │秤壹個均沒收。        │                                          │
├──┼─────┼────────┼───────────┼─────────────────────┤
│ 二 │如事實欄二│乙○○轉讓第一級│                      │                                          │
│    │(二)所示之六│毒品六罪，均累犯│                      │                                          │
│    │次        │，各處有期徒刑壹│                      │                                          │
│    │          │年貳月。        │                      │                                          │
│    │          │（六次主文均相同│                      │                                          │
│    │          │）              │                      │                                          │
├──┼─────┼────────┼───────────┼─────────────────────┤
│ 三 │如事實欄二│乙○○明知為禁藥│                      │                                          │
│    │(三)所示之九│而轉讓九罪，均累│                      │                                          │
│    │次        │犯，各處有期徒刑│                      │                                          │
│    │          │捌月。          │                      │                                          │
│    │          │（九次主文均相同│                      │                                          │
│    │          │）              │                      │                                          │
├──┼─────┼────────┼───────────┼─────────────────────┤
│ 四 │如事實欄二│乙○○明知為禁│                      │                                          │
│    │(四)所示    │  藥而轉讓，累犯│                      │                                          │
│    │          │  ，處有期徒刑捌│                      │                                          │
│    │          │  月。          │                      │                                          │
│    │          │                │                      │                                          │
│    │          │乙○○明知為禁│扣案之甲基安非他命壹│                                          │
│    │          │  藥而轉讓，累犯│  包（驗餘淨重零點伍參│                                          │
│    │          │  ，處有期徒刑捌│  公克）沒收銷燬之，  │                                          │
│    │          │  月。          │  ＤＩＧＩＴＡＬ  ＣＡ│                                          │
│    │          │                │  ＭＥＲＡ行動電話壹支│                                          │
│    │          │                │  （含00000000│
│    │          │                │  ８９號ＳＩＭ卡）沒收│                                          │
│    │          │                │  。                  │                                          │
├──┼─────┼────────┼───────────┼─────────────────────┤
│ 五 │如事實欄二│乙○○持有第二級│扣案大麻壹包（淨重零點│                                          │
│    │(五)所示    │毒品，累犯，處有│肆貳公克）沒收銷燬之，│                                          │
│    │          │期徒刑參月。    │其外包（空包裝重零點肆│                                          │
│    │          │                │參公克）沒收。        │                                          │
├──┼─────┼────────┼───────────┼─────────────────────┤
│ 六 │如事實欄三│乙○○未經許可持│                      │                                          │
│    │所示      │有子彈，累犯，處│                      │                                          │
│    │          │有期徒刑陸月，併│                      │                                          │
│    │          │科罰金新臺幣參萬│                      │                                          │
│    │          │元，罰金如易服勞│                      │                                          │
│    │          │役，以新臺幣壹仟│                      │                                          │
│    │          │元折算壹日。    │                      │                                          │
└──┴─────┴────────┴───────────┴─────────────────────┘


司法院資訊處製作；財團法人民間司法改革基金會備份。
